臺灣高等法院刑事判決
109年度上易字第2341號
上  訴  人  
即  被  告  魏嘉震




上列上訴人因被告妨害公務案件，不服臺灣臺北地方法院109年
度易字第197號，中華民國109年8月19日第一審判決（起訴案號
：臺灣臺北地方檢察署108年度偵字第10087號），提起上訴，本
院判決如下：
    主  文
上訴駁回。
    事  實
一、魏嘉震於民國108年4月8日8時35分許，在臺北市中正區公園
    路與愛國西路口，因騎乘機車違規紅燈右轉，遭臺北市政府
    警察局中正第一分局介壽路派出所警員葉哲瑋上前攔停，依
    法舉發，因要求其出示身分證件或告知身分證號未果，帶同
    返回派出所續查其身分，魏嘉震仍不願配合，反而於知悉警
    務員兼所長魏子淘係在場依法執行職務警員之情況下，因不
    滿遭魏子淘制止其持手機欲錄製調查經過，並勸說其告知身
    分，竟出於妨害公務之犯意，強行揮開魏子淘所伸之右手，
    拒絕身分查證，而以此強暴方式，妨害警察執行公務。
二、案經臺北市政府警察局中正第一分局報告臺灣臺北地方檢察
    署檢察官偵查起訴。
    理  由
壹、證據能力部分：
    被告經合法傳喚，無正當理由未到庭應訊。惟依其前於本院
    準備程序，以及檢察官於準備及審理程序對於本院作為得心
    證依據之被告以外之人於審判外陳述，均全部同意作為證據
    ，本院審酌各項證據作成時之狀況，認為並無不可信或不適
    當之情事，依刑事訴訟法第159條之5 第1項規定，均有證據
    能力。至其餘非供述證據，本院查無有何違反法定程序取得
    之情形，應認俱有證據能力。
貳、實體部分：
一、得心證之理由：
　㈠上開事實，業據上訴人即被告魏嘉震（下稱被告）於本院準
    備程序時坦承在卷（本院卷第49頁），並經證人魏子淘於偵
    訊時證述明確（偵字卷第89頁反面至第91頁反面），復有魏
    子淘、葉哲瑋之職務報告、警察服務證（偵字卷第13、15、
    23、25頁）、法務部102年2月8日法檢字第10204503780 號
    函（偵字卷第41至42頁）、臺北市政府警察局108年4月8日
    舉發違反道路交通管理事件通知單（偵字卷第53頁）、公車
    監視器影像截圖（偵字卷第103至105頁）、臺北地檢署勘驗
    筆錄及影像擷圖（偵字卷第107至115頁反面）、原審勘驗筆
    錄及影像擷圖（原審卷第62至78、85至102頁），足認被告
    上開任意性自白與事實相符，堪以採信。
  ㈡按警察職權行使法所稱警察職權，係指警察為達成其法定任
    務，於執行職務時，依法採取查證身分、鑑識身分、蒐集資
    料、通知、管束、驅離、直接強制、物之扣留、保管、變賣
    、拍賣、銷毀、使用、處置、限制使用、進入住宅、建築物
    、公共場所、公眾得出入場所或其他必要之公權力之具體措
    施，該法第2條第2項定有明文。又警察行使職權時，應著制
    服或出示證件表明身分，並應告知事由；警察於公共場所或
    合法進入之場所，得對有事實足認為防止其本人或他人生命
    、身體之具體危害，有查證其身分之必要之人查證其身分；
    警察為查證人民身分，得採取：一、攔停人、車、船及其他
    交通工具。二、詢問姓名、出生年月日、出生地、國籍、住
    居所及身分證統一編號等。三、令出示身分證明文件。依前
    項第二款、第三款之方法顯然無法查證身分時，警察得將該
    人民帶往勤務處所查證，同法第4條第1項、第6條第1項第3
    款、第7條第1款至第3款、第2項前段各有明文。次按，行政
    機關對現行違反行政法上義務之行為人，得確認其身分。其
    拒絕或規避身分之查證，經勸導無效，致確實無法辨認其身
    分且情況急迫者，得令其隨同到指定處所查證身分，行政罰
    法第34條第1項第4款前段亦有明文。是以，交通違規之行為
    人所為舉動因可能對其及他人造成具體危險，加以此等違規
    行為乃違反交通法規所定義務而應受有罰鍰處分，則警察對
    於行為人自得依上規定攔查，並於顯然無法查證身分時，帶
    往勤務處所查證。而於警方查證身分之際，如該行為人之行
    為可完全不受限制，顯難落實前揭立法之目的，是該等違規
    之行為人於警方調查身分之際，如有足以影響調查秩序之不
    當行為而拒絕或規避出示身分，警方亦應得以限制或禁止之
    。查本案被告因交通違規事件為警攔檢，已如前述，警員乃
    依法執行交通勤務，嗣為查證被告身分，而要求提出身分證
    件，或告以身分資訊，見被告拒絕，而將被告帶回勤務處所
    即派出所查證身分，亦為依法執行職務無訛。惟因被告始終
    拒絕配合，反欲以手機錄音，經勸止仍執意為之，所為已妨
    礙警方查證之進行，嗣又無視於警務員兼所長之魏子淘制止
    ，復對於魏子淘再要求其出示身分仍未置理，並見魏子淘伸
    出右手即並大力揮開，以其手部碰觸魏子淘身體時，並有發
    生聲響及魏子淘因而身體晃動等情，有原審勘驗筆錄及影像
    擷圖可參（原審卷第76、97頁），可見被告彼時施力未輕，
    實屬積極反擊之行為，且當時被告身體未受任何壓制，無從
    認僅係消極抵抗或掙脫之行為，是被告前述所為強行揮開魏
    子淘右手，並拒絕身分查證之行為，顯以強暴手段，阻擾魏
    子淘執行勤務，有妨害執行公務之犯行至為明確。
  ㈢綜上所述，本案事證明確，被告前開犯行堪以認定，應依法
    論科。
二、論罪之理由：
    按行為後法律有變更者，適用行為時之法律，但行為後之法
    律有利於行為人者，適用最有利於行為人之法律，刑法第2
    條第1項定有明文。查被告行為後，刑法第135條第1項規定
    業於108年12月25日公布修正，於同年月27日施行，修正前
    該條法定刑原規定「3年以下有期徒刑、拘役或300元以下罰
    金。」，修正為「3年以下有期徒刑、拘役或9千元以下罰金
    。」，修正後之規定顯係依刑法施行法第1條之1第2項前段
    規定將罰金提高30倍，其修正之結果不生有利或不利於行為
    人之情形，自非法律變更，當亦不生新舊法比較之問題，而
    應依一般法律適用原則，逕行適用裁判時法即修正後刑法第
    135條第1項規定。是核被告所為，係犯刑法第135條第1項之
    對於執行職務公務員施以強暴罪。
叁、駁回上訴之理由：　
一、原審以被告犯罪明確，而適用刑法第135條第1項、第41條第
    1項前段，刑法施行法第1條之1第1項等規定，並以行為人之
    責任為基礎，審酌被告未曾受刑之宣告，有本院被告前案紀
    錄表可憑，警員依法執行公務，乃維護社會秩序所必需之手
    段，人民對於警員依法執行職務時，固有可能因個人對程序
    、法律相關規定認識不足，或因個人立場、主觀認知等種種
    因素而產生怨懟，然非謂有此不滿，即可無視國家法治，任
    意逕對警員施以強暴，公然挑釁公權力。被告直接對執行法
    定職務之魏子淘施加暴力，雖幸未致傷，然已妨害國家公務
    執行之威信，且犯後猶未能真切反省以坦承犯行等一切情狀
    ，量處拘役30日，並諭知易科罰金之折算標準。是核原審之
    認事用法均屬正確，被告縱於本院審理時終能坦承犯行，態
    度已有所改善，仍認結合原審依前開各項綜整考量後，原審
    量處之刑度尚稱妥適，無倚輕倚重之情形。
二、被告上訴意旨略以：欲與受害人洽商和解，請從輕量刑等語。惟查被告經合法傳喚，於本院審判程序時未到庭應訊，而被害人魏子淘到庭表示：於準備程序庭期之後，直到審判程序前，被告也未與之另行洽談和解事宜，故兩造並未和解等語（本院卷第70頁）。且按量刑輕重，係屬事實審法院得依職權自由裁量事項，倘已斟酌刑法第57條各款所列情狀，而未逾越法定刑度，不得遽指為違法。查原審判決已於理由中就被告素行、犯罪動機、手段、犯後態度，對被害人所生損害、所生危害等刑法第57條規定之事項，論述採為科刑之考量，並未逾越法定刑度，亦無濫用權限之違法，且無違背公平正義、責罰相當等原則，屬裁量權之適法行使，難認有何不當。被告前開所述提起上訴請求從輕量刑，實無理由，應予駁回。
肆、被告經本院合法傳喚，無正當理由不到庭，爰不待其陳述，
    逕為一造辯論之判決。
據上論斷，應依刑事訴訟法第368條、第371條，判決如主文。
本案經檢察官蔡正雄提起公訴，檢察官林宏松到庭執行職務。
中　　華　　民　　國　　110 　年　　3 　　月　　4 　　日
                  刑事第二十一庭審判長法　官  許宗和
                                      法　官  章曉文
                                      法　官  黃玉婷
以上正本證明與原本無異。
不得上訴。
                                      書記官  傅國軒
中　　華　　民　　國　　110 　年　　3 　　月　　4 　　日
附錄：本案論罪科刑法條全文
中華民國刑法第135條
對於公務員依法執行職務時，施強暴脅迫者，處三年以下有期徒
刑、拘役或九千元以下罰金。
意圖使公務員執行一定之職務或妨害其依法執行一定之職務或使
公務員辭職，而施強暴脅迫者，亦同。
犯前二項之罪，因而致公務員於死者，處無期徒刑或七年以上有
期徒刑；致重傷者，處三年以上十年以下有期徒刑。